【裁判字號】    95,交簡上,143
【裁判日期】    951026
【裁判案由】    公共危險等
【裁判全文】
臺灣高雄地方法院刑事判決          95年度交簡上字第143 號
  上  訴  人  臺灣高雄地方法院檢察署檢察官
  被      告  己○○
                      （現於臺灣高雄第二監獄執行）
上列上訴人因被告過失傷害等案件，不服本院中華民國95年5 月
4 日第一審簡易判決（95年度交簡字第361 號，聲請簡易判決處
刑案號：94年度偵字第21522 號），提起上訴，本院管轄第二審
之合議庭判決如下：
    主  文
上訴駁回。
    犯罪事實及理由
一、本案經本院審理結果，認第一審簡易判決認事用法及量刑均
    無不當，應予維持，爰引用原審判決書記載之事實、證據及
    理由（如附件），並補充如下：理由欄二、部分補充：按行
    為後法律有變更者，適用行為時之法律，但行為後之法律有
    利於行為人者，適用最有利於行為人之法律，刑法第2 條第
    1 項定有明文。本件被告行為後，若干法律已有變更，茲分
    述如下：
    １本件被告所犯之傷害罪、不能安全駕駛動力交通工具罪，
      分別依修正前及修正後之刑法條文論處之結果，因刑法第
      284 條第1 項、第185 條之3 均規定有罰金刑，依上開刑
      法施行法第1 條之1 ，雖改以新台幣為罰金之單位並提高
      30倍，惟因修正前之罰金單位為銀元，與新台幣之折算比
      例為3 比1 ，又因前刑法分則有關條文罰金之倍數亦經修
      正前罰金罰鍰提高標準條例提高為10倍，因而依修正後之
      刑法施行法第1 條之1 規定提高30倍，就罰金之最高額而
      言，實與修正前罰金之最高額相同，惟罰金之最低額部分
      ，因刑法第33條第5 款業經修正，罰金最低額由銀元1 元
      以上，提高為1000元以上，並以百元為單位，因而以修正
      前之法律有利於被告。
    ２刑法第41條第1 項前段關於易科罰金之規定，新法修正為
      「犯最重本刑為五年以下有期徒刑以下之刑之罪，而受六
      個月以下有期徒刑或拘役之宣告者，得以新臺幣一千元、
      二千元或三千元折算一日，易科罰金」，惟依被告行為時
      之刑罰法律，即修正前第41條第1 項前段：「犯最重本刑
      為五年以下有期徒刑以下之刑之罪，而受六個月以下有期
      徒刑或拘役之宣告，因身體、教育、職業、家庭之關係或
      其他正當事由，執行顯有困難者，得以一元以上三元以下
      折算一日，易科罰金」，及依修正前罰金罰鍰提高標準條
      例第2 條關於「依刑法第41條易科罰金者，均就其原定數
      額提高為一百倍折算一日；法律所定罰金數額未依本條例
      提高倍數，或其處罰法條無罰金刑之規定者，亦同」等規
      定，易科罰金之折算標準最高為銀元300 元，最低為銀元
      100 元，換算為新臺幣後，最高額為新臺幣900 元，最低
      額為新臺幣300 元，經比較修正前、後關於易科罰金折算
      標準之刑罰法，適用修正前刑法第41條第1 項前段及修正
      前罰金罰鍰提高標準條例對於被告較為有利。
    ３修正前刑法第47條原規定：「受有期徒刑之執行完畢，或
      受無期徒刑或有期徒刑一部之執行而赦免後，五年以內再
      犯有期徒刑以上之罪者，為累犯，加重本刑至二分之一」
      ，嗣修正為：「受徒刑之執行完畢，或一部之執行而赦免
      後，五年以內故意再犯有期徒刑以上之罪者，為累犯，加
      重本刑至二分之一」，將累犯成立之要件限於5 年內「故
      意」再犯有期徒刑以上之罪者，始有加重其刑規定之適用
      。經比較修正前、後關於累犯之規定，當以修正後之規定
      較有利於被告，故應依刑法第2 條但書，適用裁判時、即
      修正後刑法第47條第1 項前段規定，作為論斷被告是否構
      成累犯之依據。
    ４修正後刑法第51條第5 款將數罪併罰之有期徒刑，合併應
      執行刑期最高度提高為三十年，顯較修正前規定「二十年
      」不利於被告，故本件應適用修正前第51條第5 款之規定
      定執行刑。本件以修正前之刑法較有利於被告，應整體適
      用修正前之刑法及修正前之罰金罰鍰提高標準條例第1 條
      前段規定，論處被告罪刑如前所述。
    ５修正後刑法第62條前段規定：「對於未發覺之罪自首而受
      裁判者，得減輕其刑。」，而修正前之刑法第62條前段係
      規定：「對於未發覺之罪自首而受裁判者，減輕其刑。」
      ，經比較修正前後之規定，即以修正前之規定，較有利於
      被告。
    ６又比較新舊法之罪刑孰為最有利，比較時應就罪刑有關之
      共犯、未遂犯、連續犯、牽連犯、結合犯，以及累犯加重
      、自首減輕暨其他法定加減原因（如身分加減）與加減例
      等一切情形，綜其全部罪刑之結果而為比較。經綜合上述
      之比較，因依修正前即行為時刑法規定論處，其法定罰金
      刑之低度刑較低，每日易科罰金折算標準亦較低，均為累
      犯，且對於未發覺之罪自首而受裁判者必減輕其刑，均較
      有利於被告，故應適用修正前即行為時刑法規定。
二、檢察官循告訴人之請求，認被告係酒駕肇事，惡性非輕，且
    致一家二人受傷，造成家庭嚴重傷害，事發至今，被告未向
    家屬致歉，亦未按照調解條件賠償，態度不佳，足認毫無悔
    意，原審量刑過輕，而提起上訴，指摘原判決量刑不當。
三、按量刑輕重，係屬事實審法院得依職權自由裁量之事項，苟
    已斟酌刑法第57條各款所列情狀而未逾越法定刑度，不得遽
    指為違法（最高法院72年臺上字第6696號、75年臺上字第70
    33號判例參照）。又在同一犯罪事實與情節，如別無其他加
    重或減輕之原因，下級審量定之刑，亦無過重或失輕之不當
    情形，則上級審法院對下級審法院之職權行使，原則上應予
    尊重，亦有最高法院85年度臺上字第2446號裁判意旨可資參
    酌。本件原審以被告罪證明確，審酌被告前於93年間因酒醉
    駕車案件，經法院判處拘役40日確定，猶不知警惕，於飲酒
    後呼氣酒精濃度高達每公升0.60毫克，顯已不能安全駕車之
    際，竟無視往來人車之安全，仍執意駕車，復因醉酒及未遵
    守道路交通安全規則，肇致本件道路交通事故，造成被害人
    3 名受有骨折、撕裂傷等傷害，傷勢非微，實不宜輕罰；另
    考量被告犯後坦承犯行，於本院高雄簡易庭與告訴人丙○○
    （被害人戊○○之配偶、丁○○之母）、甲○○調解成立，
    有調解筆錄乙份附卷可參，但被告未如期給付第1 期款項，
    上開告訴人因而到庭請求法院判處重刑等語，被告尚未實際
    彌補被害人所受損害等其他一切情狀，因而適用刑事訴訟法
    第449 條第1 項、第3 項、第454 條第2 項，道路交通管理
    處罰條例第86條第1 項、刑法第2 條、第185 條之3 、第28
    4 條第1 項前段、第55條、第47條、第62條前段、第41條第
    1 項前段、第2 項、第51條第5 款，罰金罰鍰提高標準條例
    第1 條前段、第2 條，分別量處被告有期徒刑3 月、6 月，
    定應執行有期徒刑8 月，且均諭知如易科罰金，以銀元300
    元即新臺幣900 元折算1 日。本院認原審已斟酌刑法第57條
    所規定之一切量刑事由，且所量處之刑度尚屬適當，檢察官
    上訴意旨指摘原判決量刑不當，尚無理由，應予駁回。
四、末查本件原審判決未及比較新舊法，實務往例有認原判決未
    及比較適用新舊法，上訴後經比較結果雖仍以舊法有利於行
    為人，且原判決別無其他撤銷事由時，上訴審仍應以此為由
    撤銷改判，然而，修正後之刑法規定係以適用行為時法為原
    則，因此原判決雖未及比較適用，然本院第二審經比較新舊
    法，行為後之法律並非較有利於行為人，仍應適用修正前之
    行為時法，則原判決適用行為時法即無不當，自不構成撤銷
    之事由，併此敘明。
據上論斷，依刑事訴訟法第455 條之1 第1 項、第3 項、第368
條、第373 條，判決如主文。
本案經檢察官乙○○到庭執行職務。
中    華    民    國    95    年    10    月    26    日
                  交通法庭    審判長法  官  郭玫利
                                    法  官  陳振嘉
                                    法  官  林意芳
以上正本證明與原本無異。
不得上訴。
中    華    民    國    95    年    10    月    26    日
                                    書記官  曾秀鳳


司法院資訊處製作；財團法人民間司法改革基金會備份。
